【裁判字號】    91,訴,744
【裁判日期】    920415
【裁判案由】    營業稅
【裁判全文】
臺北高等行政法院判決                              九十一年度訴字第七四四號
                              .
    原      告  立柱工程有限公司
    代  表  人  甲○○
    被      告  財政部臺北市國稅局（承受臺北市稅捐稽徵處）
    代  表  人  張盛和（局長）
    訴訟代理人  乙○○
右當事人間因營業稅事件，原告不服財政部中華民國九十年十二月二十五日台財訴字
第０九０００三０００二號訴願決定，提起行政訴訟。本院判決如左：
    主  文
原告之訴駁回。
訴訟費用由原告負擔。
    事  實
一、事實概要：
    原告於民國（下同）八十六年八月至八十八年三月間進貨，金額計新台幣（下同
    ）八、四五０、五００元（不含稅），涉嫌未依法取得憑證，而取得非實際交易
    對象之虛設行號何金志實業有限公司、昇靖有限公司、恆春輝企業有限公司、金
    悅來國際企業有限公司及雄輝企業有限公司（下稱何金志、昇靖、恆春輝、金悅
    來及雄輝公司）開立之統一發票三十八紙，並以其中三十六紙統一發票金額計七
    、八九一、五八０元（不含稅）部分充作為進項憑證持以申報扣抵銷項稅額，虛
    報進項稅額計三九四、五七九元，案經被告查獲，審理違章成立，乃核定原告逃
    漏營業稅三九四、五七九元，除補徵所漏稅額外，並按前開所漏稅額處七倍之罰
    鍰計二、七六二、０００元（計至百元止）及就二筆未持以申報扣抵銷項稅額之
    統一發票金額計五五八、九二０元部分，按未依法取得他人憑證總額處百分之五
    罰鍰計二七、九四六元，罰鍰共計二、七八九、九四六元。原告不服，申請復查
    ，未獲變更，提起訴願，經遭駁回，遂提起行政訴訟。
二、兩造聲明（原告未於言詞辯論及準備程序期日到場，聲明及陳述依其起訴狀所載
    ）：
  (一)原告聲明：
    1.訴願決定及原處分均撤銷。
  (二)被告聲明：
    1.駁回原告之訴。
    2.訴訟費用由原告負擔。
三、兩造之主張：
  (一)原告主張之理由：
    1.被告以本案實際交易人即訴外人褚霆山於八十九年三月及六月之二次談話筆錄
      之內容，否認褚霆山為本案之實際交易人，而僅就原告提示工程合約等資料情
      形，認定有進貨事實，並依法處以前述之罰鍰及補稅金額。惟依褚霆山於談話
      筆錄中已承認稱：「‧‧‧我與甲○○係好朋友，僅是代為叫貨並轉收付現金
      貨款，貨品來源係由美強笙國際企業有限公司叫進，貨品直接運送至工地，美
      強笙公司僅付我一點點茶水費，大約一、二千元。」與被告所稱褚霆山「‧‧
      ‧對於交易貨品為承作污水下水道所需材料之進銷情形，存放地點及資料往來
      等細節均無法清楚說明‧‧‧」之說詞，是否相互予盾？再者褚霆山談話筆錄
      中已稱：「‧‧‧當時做筆錄時，以為代叫貨就算銷貨，在不明瞭情形下，才
      承認有銷貨事實」一詞，試問代叫貨不算銷貨那算什麼呢？原告代表人係一名
      粗工，安守本份靠日積月累之經驗才有承包工程之能力，獨自創業，不知以現
      金支付貨款方式，就無法取得被告之減輕處分，實感無奈。而財政部八十三年
      七月九日，作成之台財稅第八三一六０一三七一號函釋，體恤民困之意旨，已
      無意義（現金支付貨款不適用此函釋之最輕處分）。
  (二)被告主張之理由：
    1.按行為時營業稅法第十五條規定：「營業人當期銷項稅額，扣減進項稅額後之
      餘額，為當期應納或溢付營業稅額。‧‧‧進項稅額，指營業人購買貨物或勞
      務時，依規定支付之營業稅額。」同法第十九條第一項第一款規定：「營業人
      左列進項稅額，不得扣抵銷項稅額：一、購進之貨物或勞務未依規定取得並保
      存第三十三條所列之憑證者。」同法第五十一條第五款規定：「納稅義務人，
      有左列情形之一者，除追繳稅款外，按所漏稅額處一倍至十倍罰鍰，並得停止
      其營業：五、虛報進項稅額者。」稅捐稽徵法第四十四條規定：「營利事業依
      法‧‧‧應自他人取得憑證而未取得‧‧‧應就其‧‧‧未取得憑證‧‧‧，
      經查明認定之總額，處百分之五罰鍰。」財政部八十三年七月九日台財稅第八
      三一六○一三七一號函釋規定：「說明：二、為符合司法院釋字第三三七號解
      釋意旨，對於營業人取得非實際交易對象所開立之統一發票作為進項憑證申報
      扣抵銷項稅額之案件，應視情節，分別依左列原則處理：（一）取得虛設行號
      發票申報扣抵之案件‧‧‧２、有進貨事實者：(1)進貨部分，因未取得實際銷
      貨人出具之憑證，應依稅捐稽徵法第四十四條規定處以行為罰。(2)因虛設行號
      係專以出售統一發票牟取不法利益為業，並無銷貨事實，故取得虛設行號發票
      之營業人，自亦無向該虛設行號進貨並支付進項稅額之事實，除該營業人能證
      明確有支付進項稅額予實際銷貨之營業人，並經稽徵機關查明該稅額已依法報
      繳者，應依營業稅法第十九條第一項第一款規定，就其取得不得扣抵憑證扣抵
      銷項稅額部分，追補稅款，不再處漏稅罰外，其虛報進項稅額，已構成逃漏稅
      ，應依營業稅法第五十一條第五款規定補稅並處罰。」
    2.原告上開違章事實，有專案申請調檔統一發票查核清單、臺北縣稅捐稽徵處八
      十七年十一月二日八七北縣稅聯字第四三五四八二號及八十八年十月二日八八
      北縣稅聯字第一二九二七五號刑事案件移送書、被告八十九年一月七日北市稽
      核甲字第八九○○○三五八○○號刑事案件移送書、原告負責人甲○○君暨案
      關人褚霆山（原名褚丁山）分別於八十九年三月二十二日及同年六月九日在被
      告稽核科所作之談話筆錄、原告八十九年三月二十二日書立之聲明書等資料影
      本附案可稽，違章事證明確。
    3.何金志等五家公司涉嫌以虛進虛銷循環開立發票幫助他人逃漏稅捐之違法行為
      業經被告及臺北縣稅捐稽徵處移送臺灣臺北地方法院及板橋地方法院檢察署偵
      辦在案，是原告自無可能與該等公司有交易之事實。至原告主張其已供出實際
      銷貨之營業人，依財政部函釋規定應可免處漏稅罰乙節，查原告供出之實際交
      易人即訴外人褚霆山雖曾前到被告說明時自承本案之交易係由其銷貨予原告，
      惟訴外人褚霆山復於八十九年六月九日於被告所作之談話筆錄中陳稱：「‧‧
      ‧答：我與立柱公司負責人甲○○係好朋友，僅是代為叫貨並轉收付現金貨款
      ，貨品來源係由美強笙國際企業有限公司叫進，貨品直接運送至工地，美強笙
      公司僅付我一點點茶水費，大約一、二千元。問：台端於三月間所做談話筆錄
      時承認未辦營業登記以個人名義營業，並銷售貨物予立柱公司，與前開說法有
      所不符，請說明原因？答：當時做筆錄時，以為代為叫貨就算銷貨，在不明瞭
      情形下，才承認有銷貨事實。‧‧‧」又訴外人褚霆山對於本案交易金額高達
      八、四五○、五○○元，交易貨品為承作污水下水道所需材料之進銷情形、存
      放地點及資金往來等細節均無法清楚說明並舉證，且褚君兩次於被告所作之談
      話筆錄，前後矛盾；又褚君所稱進貨對象為美強笙公司，惟美強笙公司之負責
      人陳連福涉嫌虛設行號，業經臺北縣稅捐稽徵處及被告機關以刑事移送書移送
      臺板橋地方法院檢察署偵辦在案，足證褚霆山顯非本案之實際交易人。
    4.本案經被告就原告提示之工程合約書及原告八十七年度營利事業所得稅結算申
      報書之申報情形，審認原告有進貨事實，惟原告提供之實際交易人經查證後並
      非屬實，然因原告無法指出實際銷貨之營業人；另原告稱其貨款係以現金支付
      ，惟並無其支付款之資金流程可供核對，且無具體事證可資證明原告確有支付
      進項稅額之事實，被告亦查無原告有支付進項稅額予實際營業人之事實；尚難
      證明本案原告有支付進項稅額之事實。故原告虛報進項稅額致應納稅額減少，
      已造成逃漏稅之結果，依司法院釋字第三三七號解釋，自得據以處罰。末查本
      案原告行政訴訟起訴狀中，訴之聲明為請求將原罰鍰處分減輕處罰，顯見原告
      就其取得非交易對象虛設行號之進項發票申報扣抵銷項稅額之違章情事，亦坦
      承不諱，故被告審酌其違章情節，於法定倍數內按所漏稅額處七倍罰鍰，並無
      違法或不當。從而，被告按原告取得不得扣抵之進項憑證已申報扣抵銷項稅額
      部分，追補所漏稅款，並按其所漏稅額處七倍罰鍰，及就其未持以申報扣抵銷
      項稅額部分按未依法取得他人憑證總額處百分之五罰鍰，揆諸首揭法條及財政
      部函釋規定並無不合。
    理  由
甲、程序方面：
一、本件訴訟繫屬中，因財政部原委託各直轄市及縣（市）政府所屬稅捐稽徵處代徵
    之營業稅，自九十二年一月一日起，由財政部各地區國稅局自行稽徵，茲由財政
    部台北市國稅局具狀聲明承受訴訟，核無不合，應予准許。
二、原告經合法通知，無正當理由未於言詞辯論期日到場，核無行政訴訟法第二百十
    八條準用民事訴訟法第三百八十六條各款所列情形，爰依被告聲請由其一造辯論
    而為判決。
乙、實體方面：
壹、補徵營業稅部分：
一、按「營業人當期銷項稅額，扣減進項稅額後之餘額，為當期應納或溢付營業稅額
    。‧‧‧進項稅額，指營業人購買貨物或勞務時，依規定支付之營業稅額。」「
    營業人左列進項稅額，不得扣抵鎖項稅額：一、購進之貨物或勞務未依規定取得
    並保存第三十三條所列之憑證者。」「納稅義務人，有左列情形之一者，除追繳
    稅款外，按所漏稅額處一倍至十倍罰鍰，並得停止其營業：一、‧‧‧五、虛報
    進項稅額者。」分別為營業稅法第十五條、第十九條第一項第一款及第五十一條
    第五款所明定：又「為符合司法院釋字第三三七號解釋意旨，對於營業人取得非
    實際交易對象所開立之統一發票作為進項憑證申報扣抵銷項稅額之案件，應視情
    節，分別依左列原則處理：（一）取得虛設行號發票申報扣抵之案件‧‧‧2.有
    進貨事實者：(1)進貨部分，因未取得實際銷貨人出具之憑證，應依稅捐稽徵法第
    四十四條規定處以行為罰。(2)因虛設行號係專以出售統一發票牟取不法利益為業
    ，並無銷貨事實，故取得虛設行號發票之營業人，自亦無向該虛設行號進貨並支
    付進項稅額之事實，除該營業人能證明確有支付進項稅額予實際銷貨之營業人，
    並經稽徵機關查明該稅額已依法報繳者，應依營業稅法第十九條第一項第一款規
    定，就其取得不得扣抵憑證扣抵銷項稅額部分，追補稅款，不再處漏稅罰外，其
    虛報進項稅額，已構成逃漏稅，應依營業稅法第五十一條第五款規定補稅並處罰
    。‧‧‧。」為財政部八十一年七月九日台財稅第八三一六０一三七一號函釋在
    案。
二、本件原告於八十六年八月至八十八年三月間進貨，金額計八、四五０、五００元
    （不含稅），未依法取得憑證，而取得非實際交易對象之虛設行號何金志公司、
    昇睛公司、恆春輝公司、金悅來公司及雄輝公司等開立之統一發票三十八紙，並
    以其中三十六紙統一發票金額計七、八九一、五八０元（不含稅）部分充作為進
    項憑證持以申報扣抵銷項稅額，虛報進項稅額計三九四、五七九元，經被告機關
    查獲，認其雖有進貨事實，但非向上開虛設行號公司進貨並支付進項稅額之事實
    ，有專案申請調檔統一發票查核清單、統一發票、臺北縣稅捐稽徵處八十七年十
    一月二日八七北縣稅聯字第四三五四八二號及八十八年十月二日八八北縣稅聯字
    第一二九二七五號刑事案件移送書、被告八十九年一月七日北市稽核甲字第八九
    ○○○三五八○○號刑事案件移送書、原告負責人甲○○及訴外人褚霆山（原名
    褚丁山）分別於八十九年三月二十二日及同年六月九日在被告稽核科所作之談話
    筆錄、原告八十九年三月二十二日書立之聲明書等影本附原處分卷，台灣板橋地
    方法院八十九年度訴字第一六七二號判決書在卷可稽，並為原告所不爭執。被告
    據以核定補徵營業稅三九四、五七九元之事實，揆首揭說明，並無不合。原告雖
    另主張訴外人褚霆山為實際銷貨人云云。惟查訴外人褚霆山雖曾向被告說明時自
    承本案之交易係由其銷貨予原告，（則原處分卷所附未載日期之筆錄），惟其於
    八十九年六月九日之談話筆錄中陳稱：「‧‧‧答：我與立柱公司負責人甲○○
    係好朋友，僅是代為叫貨並轉收付現金貨款，貨品來源係由美強笙國際企業有限
    公司叫進，貨品直接運送至工地，美強笙公司僅付我一點點茶水費，大約一、二
    千元。問：台端於三月間所做談話筆錄時承認未辦營業登記以個人名義營業，並
    銷售貨物予立柱公司，與前開說法有所不符，請說明原因？答：當時做筆錄時，
    以為代為叫貨就算銷貨，在不明瞭情形下，才承認有銷貨事實。‧‧‧」且其對
    與原告交易金額高達八、四五○、五○○元，交易貨品為承作污水下水道所需材
    料之進銷情形、存放地點及資金往來等細節均無法清楚說明並舉證，參以其所稱
    進貨對象為美強笙公司，然美強笙公司之亦為虛設行號公司，有上開判決書可證
    ，足證訴外人褚霆山非原告之實際交易人。原告之主張並不可採。
貳、違反營業稅法罰鍰部分：
一、按「納稅義務人，有左列情形之一者，除追繳稅款外，按所漏稅額處一倍至十倍
    罰鍰，並得停止其營業：一、‧‧‧。五、虛報進項稅額者。」為營業稅法第五
    十一條第五款所規定。
二、本件原告於八十六年八月至八十八年三月間進貨，金額計八、四五０、五００元
    （不含稅），未依法取得憑證，而取得非實際交易對象之虛設行號何金志公司、
    昇睛公司、恆春輝公司、金悅來公司及雄輝公司等開立之統一發票三十八紙，並
    以其中三十六紙統一發票金額計七、八九一、五八０元（不含稅）部分允作為進
    項憑證持以報扣抵銷項稅額，虛報進項稅額計三九四、五七九元，逃漏營業稅，
    已如上述。被告乃按所漏稅額三九四、五七九元處七倍之罰鍰計二、七六二、０
    ００元，核無不合。又訴外人褚霆山並非原告之實際相對人，已如上述，原告又
    無法舉證其確有支付進項稅額予實際銷貨之營業人，該稅額亦已依法報繳，自不
    得主張不受處罰。
參、違反稅捐稽徵法罰鍰部分：
一、按「營利事業依法‧‧‧應自他人取得憑證而未取得‧‧‧應就其‧‧‧未取得
    憑證‧‧‧經查明認定之總額，處百分之五罰鍰。」為稅捐稽徵法第四十四條所
    明定。
二、本件原告於八十六年八月至八十八年三月間進貨，金額計八、四五０、五００元
    （不含稅），未依法取得憑橙，而取得非實際交易對象之虛設行號何金志公司、
    昇靖公司、恆春輝公司、金悅來公司及雄輝公司等開立之統一發票三十八紙，並
    以其中三十六紙統一發票金額計七、八九一、五八０元（不含稅）部分充作為進
    項憑證持以申報扣抵銷項稅額，虛報進項稅額計三九四、五七九元，逃漏營業稅
    ，既如前述。上開發票中有二筆未申報進項扣抵，惟已入帳，被告乃按查明認定
    原告未依法取得他人憑證金額五五八、九二０元處百分之五罰鍰金額計二七、九
    四六元，並無不合。
肆、綜上所述，原處分就原告取得非實際交易對象之虛設行號開立之統一發票三十八
    紙，以其中三十六紙統一發票金額計七、八九一、五八０元（不含稅）部分充作
    為進項憑證持以申報扣抵銷項稅額，虛報進項稅額計三九四、五七九元部分，核
    定原告逃漏營業稅三九四、五七九元，除補徵所漏稅額外，並按前開所漏稅額處
    七倍之罰鍰計二、七六二、０００元（計至百元止）及就二筆未持以申報扣抵銷
    項稅額之統一發票金額計五五八、九二０元部分，按未依法取得他人憑證總額處
    百分之五罰鍰計二七、九四六元，罰鍰共計二、七八九、九四六元，於法有據。
    訴願決定予以維持，亦無不合。原告訴請撤銷，為無理由，應予駁回。
伍、據上論結，本件原告之訴為無理由，依行政訴訟法第二百十八條、民事訴訟法第
    三百八十五條第一項前段、行政訴訟法第九十八條第三項前段，判決如主文。
中      華      民      國    九十二    年      四      月     十五     日
                             臺 北 高 等 行 政 法 院   第 三 庭
                                            審 判 長 法  官  姜素娥
                                                     法  官  陳國成
                                                     法  官  吳東都
右為正本係照原本作成。
如不服本判決，應於送達後二十日內，向本院提出上訴狀並表明上訴理由，如於本判
決宣示後送達前提起上訴者，應於判決送達後二十日內補提上訴理由書（須按他造人
數附繕本）。
中      華      民      國    九十二    年      四      月     十七     日
                                                     書記官  李金釵


司法院資訊處製作；財團法人民間司法改革基金會備份。
